---
title: "Análisis Exploratorio de Datos"
output: github_document
---

```{r setup, include=FALSE, message=FALSE}
knitr::opts_chunk$set(echo = TRUE)
library(tidyverse)
library(lubridate)
```

# Cargar catalogos y datos entrenamiento
```{r}
items <- read_csv("datos/items.csv")
item_cat<-read_csv("datos/item_categories.csv")
shops<-read_csv("datos/shops.csv")
train<-read_csv("datos/sales_train.csv")
test<-read_csv("datos/test.csv")

```

# Catalogo Artículos

Se hace un left join de los catalogos de item y item_category.
```{r}
datos_items<-left_join(items,item_cat,by="item_category_id")%>%
  select(item_id, item_name, item_category_id, item_category_name)
```

Hechamos un vistazo a los datos.
```{r}
glimpse(datos_items)
```

El catálogo de items tiene 22,170 renglones que equivalen a los distintos artículos que tiene la tienda.

```{r}
datos_items %>% select(item_name) %>% unique()

```

En la tienda existen 84 categorías de artículos.

```{r}
datos_items %>% select(item_category_name) %>% unique()

```

Obtenemos el número de artículos en cada categoría 

```{r}

productos_por_categoria <- datos_items %>%
  group_by(item_category_name) %>%
  summarise(conteo = n()) %>%
  arrange(desc(conteo)) 


```

La lista de las 10 categorías con mayor número de artículos de la tienda son:

```{r BarPlotTop}

productos_por_categoria%>%
  top_n(10)%>%
  ggplot(aes(x = factor(item_category_name,c(productos_por_categoria$item_category_name[1:10])), y = conteo)) + 
    geom_bar(stat = "identity")+
  theme(axis.text.x=element_text(angle=90))+
  ggtitle('Top 10 de categorías por número de elementos en cada categoría')+
  xlab('Categoría')+
  ylab('No. de artículos')
  
```

La lista de las 10 categorías con mayor número de artículos de la tienda son:

```{r BarPlotBottom}

productos_por_categoria%>%
  top_n(-10)%>%
  ggplot(aes(x = factor(item_category_name,c(productos_por_categoria$item_category_name[(nrow(productos_por_categoria)-10):nrow(productos_por_categoria)])), y = conteo)) + 
    geom_bar(stat = "identity")+
  theme(axis.text.x=element_text(angle=90))+
  ggtitle('Bottom 10 de categorías por número de elementos en cada categoría')+
  xlab('Categoría')+
  ylab('No. de artículos')
  
```

# Catalogo Tiendas

Hechamos un vistazo a los datos.
```{r}
glimpse(shops)
```

El catálogo de tiene 60 tiendas distintas. 

```{r}
shops %>% select(shop_name) %>% unique()

```


# Datos de entrenamiento 

```{r}
glimpse(train)
```

Generamos un ID para la dupla (art,tienda)
```{r}
duplas<-list(item_id=unique(datos_items$item_id),
             shop_id=unique(shops$shop_id))%>%
  expand.grid

duplas<-duplas%>%
  mutate(ID=1:nrow(duplas))%>%
  select(ID,everything())
```

Hacemos el left join de los datos de entrenamiento con el catalogo de artículos y de tiendas. También hacemos un left join con el ID de la dupla (artículo,tienda)

```{r JoinTrainCatalogos,warning=FALSE, message=FALSE}
datos_train<-left_join(train,datos_items,by='item_id')%>%
  left_join(shops,by='shop_id')%>%
  left_join(duplas,by=c('item_id','shop_id'))

```

```{r}
str(datos_train)
```

Se tienen 424124 duplas (art., tienda) en el set de entrenamiento de las 1,330,200. 

```{r}
length(unique(datos_train$ID))
```

# Arreglamos la fecha

```{r}
datos_train<-datos_train%>%
  mutate(day=as.numeric(substring(date,1,2)),
         month=as.numeric(substring(date,4,5)),
         year=as.numeric(substring(date,7)),
         date=as.Date(date,format="%d.%m.%Y"))%>%
  select(date,day,month,year,everything())
```

